臺灣新竹地方法院民事判決　九十二年度訴字第三八八號
　　原　　　告　丙○○
　　　　　　　　乙○○○
　　共　　　同
　　訴訟代理人　甲○○
　　被　　　告　丁○○
　　　　　　　　口豐食品有限公司
　　法定代理人　己○○
　　右　一　人
　　訴訟代理人　戊○○
右當事人間請求損害賠償事件，經本院刑事庭裁定移送前來，於民國九十三年八月十
九日言詞辯論終結，判決如左：
    主      文
被告應連帶給付原告丙○○新台幣貳拾萬壹仟陸佰陸拾陸元及自民國九十年九月十
一日起至清償日止按週年利率百分之五計算之利息。
被告應連帶給付原告乙○○○壹拾伍萬壹仟玖佰玖拾捌元及自民國九十年九月十一日
起至清償日止按週年利率百分之五計算之利息。
原告其餘之訴駁回。
訴訟費用由被告連帶負擔百分之五，餘由原告負擔。
本判決第一、二項得假執行。
原告其餘假執行之聲請駁回。
    事實及理由
一、原告主張：
（一）查被告丁○○係受僱於被告口豐食品有限公司（下稱口豐公司）擔任送貨員，
      乃以駕駛貨車送貨為業務之人，於民國（下同）九十年二月四日凌晨三時五十
      分許，其駕駛車牌號碼ＢＳ─五九五二號自小貨車，載魚貨沿新竹市○○街往
      市區東門市場方向高速行駛，原應注意汽車行進中駕駛人應注意車前狀況，隨
      時採取必要安全措施，並應遵行車道內行駛，不得駛入來車道；依當時情形又
      無不能注意之情事，竟疏於注意及此，而貿然高速駛入來車道，因而擦撞由被
      害人徐文斌所駕駛車牌號碼ＫＦＵ─０九０號重型機車，該機車失控打滑倒地
      ，致被害人徐文斌受有頸椎骨骨折、右側鎖骨及肩胛骨骨折、胸部挫傷及左側
      多根肋骨骨折併四肢完全癱瘓，經送醫後延至九十年二月十八日凌晨五時零二
      分許不治身亡。按因故意或過失，不法侵害他人之權利者，負損害賠償責任；
      受僱人因執行職務，不法侵害他人之權利者，由僱用人與行為人連帶負損害賠
      償責任，民法第一百八十四條第一項前段、第一百八十八條第一項前段分別定
      有明文；本件原告丙○○、乙○○○係被害人徐文斌之父母，而被告丁○○因
      前開駕車過失之行為造成被害人徐文斌死亡之結果，其行為所涉刑事業務過失
      致死部分，業分經本院以九十年度交訴字第一０一號刑事判決及臺灣高等法院
      九十二年度交上訴字第一二四號刑事判決認定罪責成立在案，即應負侵權行為
      損害賠償責任，另被告丁○○係受僱於被告口豐公司擔任送貨員，其於送貨途
      中肇事，被告口豐公司自應與被告丁○○負連帶賠償責任等情。
（二）又原告所受有之損害分述如下：
  １、殯葬費、醫療費用部分：
      按不法侵害他人致死者，對於支出醫療及增加生活上需要之費用或殯葬費之人
      ，亦應負損害賠償責任，民法第一百九十二條第一項定有明文；本件被害人徐
      文斌死亡，原告丙○○共計支出殯葬費新台幣（下同）二十五萬五千元；另被
      害人徐文彬因前開車禍肇事受重傷，經送醫急救，原告丙○○亦支出醫療費及
      救護車費共計二千一百元，被告等自應就原告丙○○前開支出之費用負連帶賠
      償責任。
  ２、扶養費部分：
  （１）按被害人對於第三人負有法定扶養義務者，加害人對於該第三人亦應負損害
        賠償責任，民法第一百九十二條第一項定有明文。又「關於扶養費之損害，
        以當年度所得稅稅率條例所定扶養親屬寬減額為請求依據，固不失為客觀標
        準，惟本件上訴人係按每人每月五千元計算，以台北地區之生活費而言，並
        參酌被害人生前之經濟能力，該項數據是否相當，仍有待事實審法院盡闡明
        職責，令當事人為適當完全之辯論。關於扶養費之給付標準，各地方之社會
        環境及經濟狀況不同，扶養親屬寬減額尚非認為係全國唯一之依據」，最高
        法院著有七十六年度台上字第一九０八號判例意旨可資參照，因此計算給付
        扶養費之標準，殊為困難，惟參酌被害人之經濟能力與當地之生活費，此不
        失為一種標準；本件原告二人
        葬儀社打零工，年收入約為四十萬元，依此標準每年分別以十萬元扶養父母
        ，應屬相當。
  （２）另命加害人一次賠償扶養費用，須先認定被害人於可推知之生存期內，應向
        第三人支付扶養費用之年數及其歷年應付之數額，並就歷年將來應付之數額
        ，各以法定利率為標準，依霍夫曼式計算法，扣除各該年以前之利息，俾成
        歷年現在應付之數額，再以歷年現在應付之總數為賠償額，方為合法（最高
        法院二十九年度附字第三七九號判例意旨參照）。查原告丙○○係三十一年
        六月二十九日生，於發生本件車禍事故時為五十九歲，依臺灣省簡易生命表
        日生，於發生本件車禍事故時為五十六歲，依臺灣省簡易生命表女性部分，
        尚有平均餘命二十五年；則依霍夫曼式計算法及前開扶養費標準，被告應分
        別連帶給付原告丙○○、乙○○○一百三十六萬零三百二十四元、一百六十
        四萬九千九百七十二元（元以下四捨五入）之扶養費。
  ３、非財產上損害賠償部分：
      按不法侵害他人致死者，被害人之父、母、子、女及配偶，雖非財產上之損害
      ，亦得請求賠償相當之金額，民法第一百九十四條定有明文；本件被害人徐文
      斌正值青年，年薪約四十萬元，前程似錦，今被害人徐文斌因被告丁○○前開
      駕車過失行為而導致死亡之結果，造成原告二人之巨大痛苦，勉強用金額賠償
      ，則數額不宜過低，是以本件衡量被害人徐文斌之慘死輪下遭遇，並參酌原告
      等所受痛苦，原告目前均無工作亦無收入，且原告乙○○○雖原患有糖尿病，
      惟在發生被害人徐文斌車禍死亡事件後，一直傷心流淚而導致病情嚴重，造成
      視網膜剝離而失明，目前係由原告丙○○照顧等情，原告請求被告等連帶賠償
      原告二人各三百萬元之慰撫金，以資慰藉，自屬適當。
（三）對被告抗辯之陳述：
  １、被告二人雖均否認被告丁○○有與被害人徐文斌所駕機車發生擦撞云云；惟查
      被告丁○○如未撞到被害人徐文斌，何以會將車停下，且若被害人徐文斌係自
      行騎車摔倒，應不可能造成其之頸椎、肩骨、肋骨等多處均骨折甚至四肢癱瘓
      之情事，又據肇事現場附近之商家表示，被告丁○○經常駕車行經該地，往往
      車速很快等情，益證被告丁○○確有擦撞到被害人徐文斌，是被告二人此部分
      所辯不足為採。
  ２、次查被告丁○○因前開肇事所涉刑事業務過失致死部分，業經臺灣新竹地方法
      院檢察署檢察官依法偵結提起公訴，而本院刑事庭及台灣高等法院經審理後，
      亦均認定其業務過失致人於死之罪責成立，足見被告丁○○有為本件侵權行為
      自明，被告辯稱被告丁○○並未擦撞被害人徐文斌所駕駛之機車云云，即不足
      採。
（四）綜上所述，原告爰依侵權行為法律關係，請求被告二人連帶賠償所受損害，並
      聲明：１、被告應連帶給付原告丙○○四百六十一萬七千四百二十四元，及自
      起訴狀繕本送達翌日即九十年九月十一日起至清償日止，按年息百分之五計算
      之利息。２、被告應連帶給付原告乙○○○四百六十四萬九千九百七十二元，
      及自起訴狀繕本送達翌日即九十年九月十一日起至清償日止，按年息百分之五
      計算之利息。３、另以供擔保為條件之假執行宣告。
二、被告二人則以：
（一）被告丁○○方面：
      被告丁○○否認有駕車撞到被害人徐文斌之事實，並辯稱其在事發當日駕車行
      經前開地點時，雖有與被害人徐文斌所駕機車會車，惟並無發生任何碰撞，而
      在雙方會車後不久，才由後視鏡看到被害人徐文斌之機車倒下，因當時係在凌
      晨三、四時，路上並無多少行人，其始停車觀看被害人徐文斌是否需要協助，
      並非撞到被害人徐文斌才停車，否則在當時無其他車輛、路人狀況下，其大可
      駕車逃逸；未料被告丁○○留下協助卻反而被認係肇事者，所以被告丁○○對
      前開事件所涉刑事業務過失致死案件之判決結果，認與事實不符，業已提起上
      訴至最高法院，迄今該案尚未確定，本院就本件自應獨立為認定，不受前開刑
      案判決之影響。又被告丁○○僅為初中肄業，目前係從事搬送貨之臨時工，平
      均一個月薪資約一萬餘元至二萬元左右，亦無資力賠償原告等情置辯，並聲明
      請求駁回原告之訴。
（二）被告口豐公司方面：
      被告口豐公司亦否認被告丁○○有駕車撞到被害人徐文彬之事實，並辯稱被告
      丁○○於發現被害人徐文斌倒地後，即立刻打電話給被告口豐公司法定代理人
      己○○之婆婆張采蓮，告知發現被害人徐文斌人車倒地後好心欲協助，卻被誤
      認為係肇事者等情，而戊○○接獲電話後亦即趕至現場，因被害人徐文斌身體
      壯碩，戊○○還有協助幫忙抬上救護車並陪同至醫院，根本無擦撞被害人徐文
      斌人車之事。另查被告丁○○前開所駕之小貨車外表並無任何損傷，而被害人
      徐文彬之機車亦無被撞之痕跡，則茍被告丁○○有原告所主張駕車快速衝撞被
      害人徐文彬情事，不可能無明顯擦撞痕跡，足證被告丁○○並無駕車撞到被害
      人徐文彬之事實。又被告口豐公司目前已停止營業，亦撤銷公司登記，原本該
      公司係從事貢丸之生意，但後來生意欠佳，就改幫人搬運物品，是以被告口豐
      公司之收入現僅依靠零星之搬運等情置辯。並聲明：請求駁回原告之訴。
三、兩造不爭執之事實：
（一）被告丁○○係受僱於被告口豐公司擔任送貨員兼司機。
（二）就被害人徐文斌因本件車禍死亡，原告已領取中央產物保險股份有限公司（下
      稱中央產物保險公司）支付之一百四十萬元強制責任險理賠金，並由原告二人
      平均分配。
（三）關於原告所提出之醫療及喪葬費用單據，被告不爭執。
四、本院之判斷：
（一）原告主張被告丁○○受僱於被告口豐公司擔任送貨員，平日反覆以駕駛貨車送
      貨為業，為從事駕駛業務之人，於九十年二月四日凌晨三時五十分許，駕駛車
      牌號碼ＢＳ─五九五二號小貨車，載魚貨沿新竹市○○街往市區東門市場方向
      行駛，駛至新竹市○○街七十三巷口，在與被害人徐文斌所駕駛之車牌號碼Ｋ
      ＦＵ─０九０號重型機車進行會車後，被害人徐文斌所駕駛之機車即因失去平
      衡而人車倒地，致徐文斌因此受有頭部外傷併頸椎骨折、胸部挫傷併右鎖骨左
      側肋骨骨折，經緊急送往國軍新竹醫院再轉往南門綜合醫院救治，仍因上開傷
      害而於同年二月十八日上午五時零二分死亡之事實，業據提出台灣新竹地方法
      院檢察署檢察官九十年度偵字第三四九三號起訴書、被害人徐文斌死亡除戶戶
      竹地方法院檢察署九十年度相字第一一七號相驗卷、九十年度偵字第三四九三
      號偵查卷，本院九十年度交訴字第一０一號、台灣高等法院九十二年度交上訴
      字第一二四號審理卷）查核屬實，復為被告所不爭執，自堪信原告此部分之主
      張為真實。惟原告主張被告丁○○駕駛前開小貨車與被害人徐文彬駕駛前開重
      型機車於上開時地進行會車時，有未注意保持安全間隔，因而發生擦撞，而應
      就被害人徐文彬之死亡負侵權行為損害賠償責任，另其僱用人即被告口豐公司
      亦應負連帶賠償責任等情，則為被告所否認，是本件所應審究者即為被告丁○○對於被害人徐文斌之死亡是否應負侵權行為損害賠償責任，進而使其僱用人
      即被告口豐公司亦應負連帶賠償責任。
（二）原告主張被害人徐文斌係因被告丁○○駕駛前開小貨車未注意保持安全間隔，
      因而發生擦撞，造成徐文斌人車倒地進而死亡等情，固為被告所否認；惟查證
      人即當時駕駛機車再被害人徐文斌前方行駛之吳正雄於警訊時證稱：「當時徐
      文斌和我各騎一部機車，當時我騎在前頭，徐文斌騎在後頭，直至約同日三時
      五十分許，我騎至城北街七十三巷口往國城街口方向附近時，聽到我身後方傳
      來『碰』一聲，我轉頭一看，看到徐文斌及其所騎ＫＦＵ－０九０號重型機車
      倒於地上，徐文斌側躺於地上˙˙˙˙我雖未目睹ＢＳ－五九五二號自小貨車
      是否有與ＫＦＵ－０九０號撞上或擦撞到，但我是在ＫＦＵ－０九０號重機車
      前方約三公尺騎著另一部機車前進」等語（見前開相驗卷第二二頁背面至第二
      三頁），於檢察官偵查時亦證稱：「當時我與死者各騎一部機車，我騎在前面
      ，對向只有丁○○一部車，他當時越過中心線，我當時有聽到『碰』一聲，死
      者機車及人就倒地˙˙˙˙他車速很快」（見相驗卷第四八頁背面、第四九頁
      ）、「我當時騎在死者前面，我有聽到『碰』一聲，我就回去看，看到丁○○
      貨車及死者機車人車倒地˙˙˙˙車速很快（指相對人所駕駛車輛），當時我
      差一點被撞」等情（見前開相驗卷第七九頁背面、第八十頁），於本院刑事庭
      審理時亦證稱：「被告丁○○時速過快，我有閃過他，被害人沒有閃過，我聽
      到碰撞聲後回頭看，徐文斌的車子偏向滑倒」等語（見本院九十年度交訴字第
      一Ｏ一號審理卷第三四頁），於臺灣高等法院刑事庭審理時證稱：「（問：丁○○的車子靠哪邊？）他的車子靠中間，我們比較靠右邊˙˙˙˙碰一聲的時
      候，我頭轉向後面看，看到時，丁○○的車子開過去，徐文斌的車子滑倒」等
      情（見臺灣高等法院九十二年度交上訴字第一二四號審理卷第三二、三三頁）
      ；雖被告丁○○辯稱證人吳正雄之前開證述不實云云，惟查證人吳正雄先後在
      警訊、檢察官偵查、本院及台灣高等法院刑事庭審理所證述之情節均屬相符，
      並無矛盾之處；又茍證人吳正雄欲為迴護之詞，衡情自可就有目睹被告丁○○
      擦撞被害人徐文斌之情節為證述，何以就此係證稱並未目睹，亦足見其前開證
      述係依據其親身之見聞而屬可採。被告雖聲請再行訊問證人吳正雄以證明其並
      未親眼看到被告丁○○有撞到被害人徐文斌云云，惟查證人吳正雄就其並未親
      眼目睹被告丁○○駕車與被害人徐文斌擦撞等情，已如前述，而就其見聞之事
      實，亦於前開刑事案件偵審過程中迭次證述綦詳，是被告此部分聲請亦認並無
      必要。又證人吳正雄雖未親眼目睹被告丁○○駕車擦撞被害人徐文斌之經過，
      惟參諸證人即前開事故現場附近開設茶行之唐宏泰於本院刑事庭受理前開刑事
      案件時證稱：「我當時聽到汽車壓過涵洞二聲，也有聽到煞車聲，煞車聲應該
      是大車子的聲音，我出去後看到肇事車輛停在那裡」（見本院前開審理卷第五
      三頁），另於台灣高等法院刑事庭審理亦證稱：「（你有看到車禍發生情形？
      ）我側面看到，我在車禍對面看過來，我當時要到車上拿東西˙˙˙˙車禍情
      形我不清楚，我只知道有車禍˙˙˙˙我是聽到人孔蓋的聲音之後，然後煞車
      聲音˙˙˙˙我是聽到車子經過涵洞的聲音、煞車的聲音，撞到的聲音，不知
      道撞上什麼，感覺上有車禍就對了」等語（見台灣高等法院前開刑案審理卷第
      六一至六三頁）；而被告於前開刑事案件偵審時亦迭次陳稱在發生事故時，其
      行車方向僅有其一部車輛，而對向則僅有被害人徐文斌及吳正雄駕駛之機車等
      情，則衡諸常情，一般人在駕車發現前方有緊急情況，直接之反射動作即係急
      踩煞車，而如仍未能避免撞擊，即會有碰撞聲而發生肇事；本件依前述，被告
      丁○○之行車方向僅其一輛貨車，茍其僅與被害人徐文斌進行會車，自不可能
      為煞車，衡情應係被告丁○○發現與對向來車即被害人徐文斌所駕駛之機車間
      隔過近，乃欲急踩煞車，然仍因未能避免而發生擦撞自明，是被告二人辯稱被
      告丁○○駕駛之小貨車並未擦撞到被害人徐文斌云云，即非可採。
（三）復參諸前開相驗卷附之道路交通事故調查報告表（含事故現場圖）以觀，發生
      事故之路段路寬六點七公尺，而被害人徐文斌駕駛之機車距離路邊二點三公尺
      處開始有機車刮地痕，向右前方延伸三點四公尺為機車停止之位置，被害人血
      跡在上開機車刮地痕右側與路邊之間，而機車倒於前方；又依照相驗卷附之現
      場照片所示，機車倒地位置前為黑色塑膠袋；而機車刮地痕係機車倒地後所形
      成之痕跡，又機車在倒地前應先行傾斜，且在機車本身行駛之動力，通常在刮
      地痕形成之前，機車應已先因某種事故而發生傾斜進而倒地，復由刮地痕係向
      右前方之走向，足見被害人徐文斌所駕駛之機車係在距離路邊黑色塑膠袋前之
      一段距離，即因發現有狀況而本能向右方閃躲進而使車身傾斜，重心失衡而倒
      地並向右前方滑行，而此最有可能者即係避免對向來車之撞擊，而當時對向車
      道又僅有被告丁○○之小貨車，是由此觀之，亦可證被告丁○○所駕駛之小貨
      車確有擦撞到被害人徐文斌自明。被告雖辯稱被害人徐文斌係撞到路邊黑色塑
      膠袋而倒地受傷進而致死云云；惟如被告此部分所辯屬實，衡情徐文斌所駕駛
      之機車不致在路面留下上開斜向右前方之刮地痕，是被告此部分所辯亦不足採
      。被告雖另辯稱被害人徐文斌於受傷後有向原告乙○○○表示其係自行滑倒云
      云；惟此為原告所否認，亦與證人吳正雄前開證述情節不符，被告此部分所辯
      已難謂可採。次查證人即獲報至現場處理之警員何圳生、林文祥於本院刑事庭
      審理前開刑事案件時，亦均證稱被害人徐文斌初被送醫時還可以講話，當時徐
      文斌表示係被車撞，其並不認識被告，不會害被告等語；而被告丁○○就上開
      二證人之證述亦當庭表示沒有意見等情（見前開本院審理卷第九十七、九十八
      頁）；查證人何圳生、林文祥均為執法之人員，與被告丁○○並無怨隙，當無
      刻意迴護原告或被害人徐文斌之可能及必要，是其證述自屬可採，則由前開事
      證亦可認被害人徐文斌有遭擦撞之事實，益證被告此部分所辯不足採。
（四）證人李文俊雖證稱被害人徐文斌係駕機車撞到玻璃瓶，撞上後就倒下去云云；
      惟查證人李文俊於本院刑事庭審理時係證稱其當時帶著小狗走在城北街之逆向
      方向逛街，剛好走在一家音響店的前面，而前方一座橋的過橋後那邊堆滿了許
      多玻璃瓶，係用黑色大塑膠袋裝著，其看見兩部機車迎面而來，一前一後，前
      方之機車駕駛已經騎過橋，閃過橋上的玻璃瓶，但後方的騎士就撞到玻璃瓶後
      倒下去，被告丁○○之小貨車與被害人徐文斌並無接觸，其看到被害人徐文斌
      與其朋友（即吳正雄）騎車蛇行，好像喝醉了云云；於台灣高等法院審理前開
      刑事案件時又證稱其當時係在千里揚美容店的斜對面，而其朋友進去找唐宏泰
      ，騎機車者有二位，被害人徐文斌之朋友騎在前面，機車前方有玻璃瓶、雜物
      之黑色大袋子，占有路面的三分之一，他們騎靠中間，前面那台過了，後面那
      台（即被害人徐文斌所駕駛之機車）沒有過云云（見本院卷第二九至三一頁）
      ；其就當時係在帶著小狗逛街或係在千里揚美容店斜對面等候其朋友、被害人
      徐文斌駕駛前開機車究係蛇行或係行駛靠近路中間，已前後證述不一，則其證
      述之內容已非無疑。又茍其證述屬實，因駕駛機車蛇行往往要有相當之車速及
      控制力，此在已酒精濃度甚高之被害人徐文斌，已不合常情；又衡情在撞到裝
      有玻璃瓶、雜物之黑色大塑膠袋後，因有一定之加速度，何以會直接倒地而非
      向前滑行一段距離？又何以會在黑色塑膠袋前即有長達三點四公尺之刮地痕？
      另黑色塑膠袋係在被害人徐文斌駕機車之右前方向，茍其見到而未能閃過，衡
      情亦應會向左側閃躲，何以倒地之刮地痕卻呈右前方之走向？另茍被害人徐文
      斌所駕駛機車係靠路中間，則縱裝有玻璃瓶、雜物之黑色塑膠袋係占道路三分
      之一左右，衡情被害人徐文斌無須為任何閃躲動作，均可通過，何以還會撞到
      而倒地？均足見證人李文俊之前開證述諸多與常情不符，而不足採；被告聲請
      再行訊問證人李文俊乙節，即無必要。次查證人李文俊前開證述被告丁○○駕
      車尚未到路中間，而被害人徐文斌騎機車靠中線云云，亦與前開道路交通事故
      調查報告表所附事故現場圖顯示之機車刮地痕，及現場照片所示黑色塑膠袋占
      據路面位置之客觀跡證不符，益證其前開證述不可採，自無從作為被告丁○○
      未為本件侵權行為之有利證明。被告丁○○固另辯稱其在發現被害人徐文斌人
      車倒地後，曾有打電話給戊○○，告知其並未撞到被害人徐文斌，卻因好心過
      去觀看，即被誤認為肇事者，並聲請調取此部分通聯紀錄云云；惟查被告丁○○縱於肇事後有打電話給戊○○，甚至有告以前開所述之內容屬實，審諸常情
      ，一般在發生交通肇事時，肇事雙方往往互推責任，並否認自己應負之責任，
      是自無從以被告丁○○有打電話給戊○○，即認被告丁○○並未為前開侵權行
      為，是認被告丁○○此部分證據調查之聲請亦無必要。又被告口豐公司訴訟代
      理人戊○○雖於前開刑事案件審理時證稱其當時駕一台貨車在前面，被告丁○○則在後方，過了幾百公尺，被告丁○○有打電話要其過去，表示並未有撞到
      人，僅好心過去看，即被人說是他撞的云云，縱屬真實，因戊○○並未親見車
      禍發生情形，只是事後聽被告丁○○之陳述，則其此部分證述，自亦不足為被
      告丁○○未為侵權行為之有利認定。
（五）被告雖又辯稱如有發生擦撞，何以前開駕駛之小貨車並無擦撞之痕跡，足見被
      告丁○○係遭冤枉云云。惟由前開相驗卷附之被害人徐文斌機車照片所示，該
      機車係左側倒地，除倒地所生擦痕較為明顯外，車身並未嚴重受損；而機車遭
      擦撞後失去平衡，擦撞未必嚴重，小貨車之車體亦非必然產生刮痕，是被告丁○○駕駛之前開小貨車縱無明顯可資比對之刮痕，亦無從以此即謂並未發生擦
      撞情事。又機車於失去平衡後倒向何方向，除外在擦撞力量外，尚涉及被害人
      本身對於機車操控之力道及方向，與單純遭外力強力撞擊後倒地並不相同，故
      被害人徐文斌駕駛機車與被告丁○○所駕小貨車經會車遭擦撞後倒向左側，亦
      並不違反常情，是亦無從以被害人徐文斌機車倒向左側，即認與被告丁○○駕
      駛之小貨車並未發生擦撞。
（六）按汽車交會時，會車相互之間隔不得少於半公尺，道路交通安全規則第一百條
      第五款定有明文。查被告丁○○平時既係從事駕駛業務之人，且駕駛車輛上路
      行駛，理當注意前開規定；次查肇事當時天候雨、光線為夜間有照明、路面濕
      潤、無缺陷等情，亦有道路交通事故調查報告表附於前開相驗卷可稽，是被告
      丁○○並無不能注意之情事，竟疏未注意遵守上開規定，而與被害人徐文斌發
      生擦撞，自有過失。而本件經台灣省竹苗區車輛事故鑑定委員會鑑定結果，亦
      認被告丁○○駕駛自小貨車，行經未劃分向線之路段，會車時未保持安全間隔
      為肇事次因等情，有該會九十一年九月一日竹鑑字第九一０九三三號函附鑑定
      意見書附於前開本院審理卷可參。次查被害人徐文斌因遭擦撞後所駕駛之機車
      即失去平衡而人車倒地，因此受有頭部外傷併頸椎骨折、胸部挫傷併右鎖骨左
      側肋骨骨折，經緊急送往國軍新竹醫院再轉往南門綜合醫院救治，仍於同年二
      月十八日上午五時零二分，因前開頭胸部鈍力損傷合併衰竭死亡等情，亦經檢
      察官督同法醫檢驗員相驗屬實，足認被害人徐文斌之死亡與被告丁○○之前開
      行為亦有相當因果關係，從而原告主張被告丁○○應就被害人徐文斌之死亡負
      侵權行為損害賠償責任等情，即屬有據，應予准許。
（七）又按因故意或過失，不法侵害他人之權利者，負損害賠償責任；汽車、機車或
      其他非依軌道行駛之動力車輛，在使用中加損害於他人者，駕駛人應賠償因此
      所生之損害；又受僱人因執行職務，不法侵害他人之權利者，由僱用人與行為
      人連帶負損害賠償責任；復按不法侵害他人致死者，對於支出醫療費用及殯葬
      費之人，應負損害賠償責任；被害人對於第三人負有法定扶養義務者，加害人
      對於該第三人亦應負損害賠償責任；又不法侵害他人致死者，被害人之父、母
      、子、女及配偶，雖非財產上之損害，亦得請求賠償相當之金額，民法第一百
      八十四條第一項前段、第一百九十一條之二、第一百八十八條第一項、第一百
      九十二條第一項、第二項、第一百九十四條分別定有明文。又前開所謂「受僱
      人」，不以事實上之僱用關係為限，凡客觀上被他人使用為之服勞務而受其監
      督者均屬之。本件基於前述，被告丁○○之所為業已構成侵權行為，而其客觀
      上又係為被告口豐公司所僱用之司機，其因駕駛該公司所有之小貨車執行職務
      ，並因過失肇事致被害人徐文斌死亡，被告口豐公司自應與被告丁○○負連帶
      賠償責任。又查原告丙○○、乙○○○係被害人徐文斌之父母親，有
      可參，揆之上開規定，原告二人請求被告連帶賠償醫療費、殯葬費、扶養費及
      非財產上之損害，亦屬有據。茲審酌原告各項請求之金額是否妥適：
  １、醫療費部分：原告丙○○主張被害人徐文斌因本件車禍受傷，其有支出醫療費
      用一千零五十元、救護車費用一千零五十元，共計支出二千一百元等情，業據
      提出國軍第八一三醫院醫療費收據、國軍新竹醫院醫療費用收據、白雲救護企
      業救護車收費證明各一紙為證，且為被告所不爭執，堪信為真實。本院審酌上
      開費用均為救護被害人徐文斌所為必要之費用支出，且上開收據所載之支付金
      額計二千一百元，而原告之請求並未逾越此範圍，故原告丙○○此部分主張之
      損害，即為有理由，應予准許。
  ２、殯葬費部分：原告丙○○主張被害人徐文斌死亡後，其為徐文斌過世後之殯葬
      事宜，共計支出二十五萬五千元之殯葬費用，業據其提出治喪費用統一發票一
      件為證，復為被告所不爭執，堪信為真實；經核原告丙○○此部分所支出之各
      項殯葬費，均為喪葬習俗及宗教信仰所需，金額亦屬適當，則依上開規定，原
      告丙○○自得請求賠償。從而原告丙○○主張其此部分因支出殯葬費所受之損
      害為二十五萬五千元等情，即屬有據，應予准許。
  ３、扶養費部分：
  （１）按直系血親相互間互負扶養之義務，直系血親卑親屬係直系血親尊親屬之第
        一順位扶養義務人，民法第一千一百十六條第一項第一款定有明文；查原告
        二人分別為被害人徐文斌之父母親，即屬前開規定之第一順位受扶養權利人
        。本件原告丙○○、乙○○○主張其二人均無工作及財產收入等情，業據提
        出住所地里長出具之證明書為證，亦有財政部臺灣省北區國稅局新竹市分局
        九十三年三月十五日北區國稅竹市二字第０九三一００六一二二號函所附之
        原告歸戶財產查詢清單、九十一年度綜合所得稅結算申報書等附卷可考，且
        為被告所不爭執；足認原告二人於被害人徐文斌死亡時，顯均屬不能維持生
        活之人，其自得依據民法第一百九十二條第二項規定，請求被告連帶賠償此
        部分損害。
  （２）次查原告丙○○為三十一年六月二十九日生，原告乙○○○則為三十四年十
        月二十六日生，當被害人徐文斌因前開車禍死亡時，其二人分別為五十九歲
        及五十六歲等情，亦有
        易生命表，原告丙○○主張其尚有平均餘命約十九年，原告乙○○○主張其
        尚有平均餘命二十五年等情，經核亦屬有據。又按「關於扶養費之損害，以
        當年度所得稅稅率條例所定扶養親屬寬減額為請求依據，固不失為客觀標準
        ，惟本年上訴人馬文彬、馬文孝之請求係按每人每月五千元計算，以台北地
        區之生活費而言，並參酌楊愛鳳生前之經濟能力（參照民法第一千一百十九
        條），此項數額是否相當，˙˙˙˙關於扶養費之給付標準，各地方之社會
        環境及經濟狀況不同，扶養親屬寬減額尚難認為全國唯一之依據」（最高法
        院七十六年度台上字第一九０八號判例意旨參照）；查原告主張其除有被害
        人徐文斌一名子女外，尚有甲○○、徐美惠、徐文榮、徐文華等四名子女，
        足見原告二人子女眾多；次查被害人徐文斌原係在葬儀社任職，年收入約四
        十萬元等情，亦為被告所不爭執；而原告係
        ，居民消費水準日高，復考量原告二人之子女原本共五人（含被害人徐文斌
        ），則在考量原告之子女眾多，且被害人徐文斌之年收入等因素，原告主張
        其每年所得受之扶養費用以十萬元為標準，參諸前述，即尚屬適當，應予准
        許。
  （３）又依據前述，原告丙○○尚有平均餘命十九年，原告乙○○○尚有平均餘命
        二十五年，則依霍夫曼式計算法扣除中間利息後，原告丙○○所得請求一次
        給付扶養費之總額即為一百三十六萬零三百二十五元（00000000x10/100=00
        00000，元以下四捨五入，下同）；原告乙○○○所得請求一次給付扶養費
        之總額即為一百六十四萬九千九百七十三元（00000000x10/100=0000000）
        ；而原告二人就此部分所得一次請求之扶養費用係分別主張一百三十六萬零
        三百二十四元及一百六十四萬九千九百七十二元，尚低於前開計算之金額，
        自屬有據，應予准許。惟查原告二人除有被害人徐文斌一名子女外，尚另有
        甲○○、徐美惠、徐文榮、徐文華四名子女，均已成年等情，有全戶
        本在卷可考，亦為原告所不爭執。是被害人徐文斌本應與其他四名兄弟姊妹
        同負前開扶養原告丙○○、乙○○○二人之義務，從而原告丙○○所得主張
        之扶養費用損害賠償額即為二十七萬二千零六十五元（0000000x1/5=272065
        ），原告乙○○○所得主張之扶養費用損害賠償額即為三十二萬九千九百九
        十四元（0000000x1/5 =329994）。從而原告丙○○、乙○○○此部分得主
        張之扶養費用損害分別在二十七萬二千零六十五元及三十二萬九千九百九十
        四元之範圍為有理由，至逾前開範圍部分之請求，則屬無據，應予駁回。
  ４、關於慰藉金部分：
  （１）查原告二人係被害人徐文斌之父、母，是原告即得依據民法第一百九十四條
        之規定，請求被告連帶賠償相當金額之精神慰撫金；而按前開被害人之父、
        母、子、女及配偶所得請求賠償相當金額之慰撫金，法院在為量定時，應斟
        酌該加害人並被害人暨其父、母、子、女及配偶之身分、地位及經濟狀況等
        關係定之；且此部分非財產上損害之慰藉金，固非如財產損失之有價額可以
        計算，但仍應以被害人之父、母、子、女及配偶精神上所受之苦痛為準據，
        亦即應審酌被害人連同被害人之父、母、子、女、配偶之地位、家況，所受
        痛苦之程度、與其家屬之關係，加害人之地位，暨其他一切情事，俾資為審
        判之依據（最高法院七十六年度台上字第一九０八號判例、四十八年度台上
        字第七九八、一九八二號判決意旨參照）。是原告二人以係被害人徐文斌之
        父、母而請求被告連帶賠償其精神慰撫金，本院自應審酌上開各項因素，以
        量定妥適之金額。
  （２）查原告丙○○、乙○○○分別係被害人徐文斌之父母，在含辛茹苦將被害人
        徐文斌養育長大成年，而被害人徐文斌並已完成就業等人生重大事項，正欲
        開展事業及反哺原告二人養育恩情之際，竟因本件車禍而往生，而原告丙○○、乙○○○二人亦正值五名子女均已成年、就業，可頤享天年之際，竟聞
        愛子遭此交通事故身亡，除頓失心中至愛，又面臨白髮人送黑髮人之情境，
        身心自受到相當之痛苦及悲愴；本院審酌上情，另查原告丙○○、乙○○○
        在事故發生之時均已五十餘歲，且無工作，而被告丁○○為初中肄業，從事
        運送貨物之工作，平均月薪為一萬餘元至二萬元，名下僅有汽車一部，被告
        口豐公司原從事丸類製造、加工買賣生意，嗣因營運不佳，改以經營搬運貨
        物為業等情，有財政部臺灣省北區國稅局檢附之被告丁○○九十一年度綜合
        所得稅各類所得資料清單、歸戶財產查詢清單、被告口豐公司基本資料查詢
        單、新竹市政府營利事業登記公示詳細資料清單、新竹市政府工廠登記公示
        詳細資料清單等在卷可按，亦為兩造所不爭執，並參以原告二人所受痛苦之
        程度等一切情狀，認原告丙○○、乙○○○此部分所受非財產上即精神慰撫
        金之損害應各以一百八十萬元為適當，而二人此部分請求逾上開範圍部分，
        即屬無據，應予駁回。至原告雖主張原告乙○○○因被害人徐文斌車禍後驟
        世而傷心過度，引起視網膜出血等病症，且經鑑定為重度視障云云；惟查原
        告乙○○○係因增值性糖尿病視網膜病變，造成左眼視網膜剝離及出血，與
        長期傷心、哭泣無直接之關係等情，有國立台灣大學醫學院附設醫院（九十
        二）校附醫秘字第九二００二０九一七０號及（九十三）校附醫秘字第九三
        ００二０三三四五號函在卷可按，足見原告乙○○○之視網膜剝離出血等症
        狀，進而造成視障等情，尚與被害人徐文斌之車禍過世傷心過度無直接關聯
        ，且原告二人基於愛子驟逝之傷心、痛楚，本院於前開審酌精神慰撫金時已
        加以考量，併此敘明。
  ５、綜上所述，原告丙○○、乙○○○因被告前開侵權行為導致被害人徐文斌死亡
      ，其各別所受之損害，合計分別為二百三十二萬九千一百六十五元（2100+255
      000+272065+0000000=0000000）、二百十二萬九千九百九十四元（329994+000
      0000=0000000）。
（八）惟按損害之發生或擴大，被害人與有過失者，法院得減輕賠償金額或免除之，
      民法第二百十七條第一項定有明文；又前開減輕或免除賠償責任所據之標準，
      應斟酌被害人與債務人之行為，為損害原因之強弱以及雙方過失之輕重，俾定
      債務人應負責任之限度；另按民法第一百九十二條、第一百九十四條，係間接
      被害人得請求損害賠償之規定，自理論言，雖係固有之權利，然其權利係基於
      侵權行為之規定而發生，自不能不負擔直接被害人之過失，倘直接被害人於損
      害之發生或擴大與有過失時，依公平之原則，亦應有民法第二百十七條過失相
      抵規定之適用，最高法院分別著有五十二年度台上字第三八七一號判決、七十
      三年台再字第一八二號判例意旨可資參照。經查本件事故之發生，固因被告丁○○駕駛小貨車於前開時地與被害人徐文斌駕駛之機車進行交會時，未注意保
      持足夠之安全間隔所致；惟查被害人徐文斌明知飲酒後會使其注意能力減低、
      反應能力變慢，且飲酒後呼氣之酒精濃度達每公升空氣含零點二五毫克時即不
      得駕車，竟仍於酒後以呼氣之酒精達每公升空氣含零點五二毫克濃度駕駛機車
      行駛於該肇事路段，有酒精測試表、舉發違反道路交通管理事件通知單等在卷
      可按，亦為原告所不爭執；再參諸前述各節及前開道路交通事故調查報告表所
      附之事故現場圖、現場照片等，被害人徐文斌行經肇事路段時，又未保持安全
      間隔，以致在發現對向被告丁○○駕駛之自小貨車時，因酒後注意力降低而未
      能及時反應，致發生擦撞，足認被害人徐文斌就本件肇事之發生亦與有過失自
      明；而本件本院刑事庭受理前開刑事案件時，經送台灣省竹苗區行車事故鑑定
      委員會鑑定結果，亦認被害人徐文斌酒精濃度過量駕駛重機車沿城北街由東往
      西方向行駛，因行經未劃分向線之路段會車時，未保持安全間隔為肇事主因，
      而被告丁○○駕駛自小貨車行經未劃分向線之路段會車時未保持安全間隔為肇
      事次因等情，與本院為相同之認定；本院審酌上情，認為被害人徐文斌酒後駕
      駛重型機車以致反應力、注意力降低，且又未保持行車安全間隔，就發生本件
      事故原因力較諸被告丁○○之肇事過失為強，認本件應減輕被告二人賠償責任
      十分之六為當。準此，依過失相抵原則，原告丙○○、乙○○○各自所得請求
      被告連帶賠償之前開損害金額，即分別為九十三萬一千六百六十六元（000000
      0x｛1-6/10｝=931666）、八十五萬一千九百九十八元（0000000 x｛1-6/10
      ｝=851998）。
（九）又按保險人依強制汽車責任保險法規定給付之保險金，視為加害人或被保險人
      損害賠償金額之一部分，加害人或被保險人受賠償請求時，得扣除之，強制汽
      車責任保險法第三十條定有明文；查原告二人於本件發生損害後，業已向投保
      強制汽車責任險之保險人申請強制責任險理賠合計一百四十萬元，並由原告二
      人平均分配等情，業為原告所自認，被告就此亦不爭執，是此部分金額自應從
      各原告得請求被告賠償之金額中扣除（即分別扣除七十萬元），從而原告丙○○、乙○○○所得請求被告連帶賠償之金額即分別為二十三萬一千六百六十六
      元（000000-000000=231666）、十五萬一千九百九十八元（000000-000000=15
      1998）。從而原告丙○○、乙○○○請求被告連帶給付分別在二十三萬一千六
      百六十六元、十五萬一千九百九十八元之範圍，及該部分金額均自起訴狀繕本
      利息部分，即屬有理由，應予准許；至逾上開範圍部分，則屬無據，應予駁回
      。
五、假執行之宣告：本件就原告勝訴部分，因所命被告給付之金額未逾五十萬元，依
    民事訴訟法第三百八十九條第一項第五款之規定，應依職權宣告假執行；原告二
    人雖就此部分均陳明願供擔保，聲請宣告假執行，惟此僅係促請本院為前開假執
    行宣告職權之發動，併此敘明；至原告二人其餘假執行之聲請，則因訴之駁回，
    而失所依附，不應准許。
六、兩造其餘之主張、答辯暨攻擊防禦方法，與判決結果無涉，爰不一一論述，附此
    敘明。
七、據上論結，本件原告之訴為一部有理由，一部無理由，依民事訴訟法第七十九條
    、第八十五條第一項前段、第二項、第三百八十九條第一項第五款，判決如主文
    。
中　　　華　　　民　　　國　　九十三　　年　　九　　　月　　  十四　　　日
                              臺灣新竹地方法院民事第一庭
                                  法  官  李承訓
右為正本係照原本作成。
如對本判決上訴，須於判決送達後廿日內向本院提出上訴狀。
                                  書記官  吳玉蘭
中　　　華　　　民　　　國　　九十三　　年　　九　　　月　　二十一　　　日
